臺灣高等法院臺中分院民事判決
111年度金簡易字第24號
原      告  郎思淇

被      告  魏劭霖
上列當事人間請求損害賠償事件，原告提起刑事附帶民事訴訟，
經本院刑事庭以111年度附民字第00號裁定移送前來，本院於民
國111年11月15日言詞辯論終結，判決如下：   
    主      文
被告應給付原告新臺幣29,988元，及自民國111年4月22日起至清
償日止按週年利率百分之5計算之利息。
    事實及理由
壹、程序部分：
一、按關於財產權之訴訟，其標的金額在新臺幣（下同）50萬元
    以下者，適用民事簡易程序，為民事訴訟法第427條第1項所
    明定。本件原告於第二審刑事訴訟程序提起本件附帶民事訴
    訟，經本院刑事庭依刑事訴訟法第504條第1項前段規定裁定
    移送民事庭，本件適用簡易程序之第二審程序為審判。
二、次按於簡易程序之第二審為訴之變更或追加，非經他造同意
    ，不得為之；但擴張或減縮應受判決事項之聲明者，不在此
    限，民事訴訟法第436條之1第3項、第446條第1項、第255條
    第1項第3款定有明文。查原告提起本件刑事附帶民事訴訟，
    原聲明請求被告應給付原告110,485元本息（見附民卷第3頁
    ）。嗣於民國111年11月15日當庭減縮為：被告應給付原告2
    9,988元本息（見本院卷第94頁），核屬聲明之減縮，依上
    開規定，應予准許。
三、被告經合法通知未於言詞辯論期日到場，核無民事訴訟法第
    386條各款所列情形，爰依原告之聲請，由其一造辯論而為
    判決。
貳、實體部分：
一、原告主張：被告於108年5月29日加入某三人以上、具有持續
    性、牟利性及結構性之詐欺集團犯罪組織（下稱系爭詐欺集
    團）並擔任車手頭之工作。嗣被告與系爭詐欺集團之其他不
    詳姓名年籍成員，基於三人以上共同詐欺取財及隱匿特定犯
    罪所得去向而洗錢之犯意聯絡，由系爭詐欺集團某成員於10
    8年5月29日撥打伊持有之行動電話門號0000000000號，佯稱
    需辦理解除VIP會員資格設定云云，致伊陷於錯誤，而於同
    日17時27分許，匯款29,988元至訴外人○○○於合作金庫商業
    銀行申設之帳戶（帳號：0000-000-000000號，下稱系爭帳
    戶）。再由系爭詐欺集團成員即訴外人○○○於同日17時40分
    許，持系爭帳戶之金融卡至潭子郵局（址設臺中市○○區○○路
    ○段00號）提領上開款項，並轉交予系爭詐欺集團其他不詳
    成員，致伊受有財產上損害29,988元。爰依侵權行為之法律
    關係，請求被告賠償伊所受損失等語，並聲明：被告應給付
    原告29,988元，及自刑事附帶民事訴訟起訴狀繕本送達翌日
    起至清償日止按年息5％計算之利息。
二、被告則未於言詞辯論期日到場，亦未提出書狀作何聲明或陳
    述。
三、得心證之理由：
  ㈠原告主張之事實，經臺灣臺中地方法院109年度金訴字第000
    、000號刑事判決認定被告犯加重詐欺取財罪，應執行有期
    徒刑2年2月，被告不服提起上訴，經本院刑事庭以110年度
    金上訴字第0000、0000號刑事判決上訴駁回而告確定，業據
    本院依職權調取上開刑事案件卷宗核閱無訛。參以被告已於
    相當時期受合法之通知，未於言詞辯論期日到場，復未提出
    書狀爭執。故原告主張之前述事實，自堪信為真實。
  ㈡按因故意或過失，不法侵害他人之權利者，負損害賠償責任
    。數人共同不法侵害他人之權利者，應連帶負損害賠償責任
    ，民法第184條第1項前段、第185條第1項前段分別定有明文
    。又所謂共同侵權行為，係指數人共同不法對於同一之損害
    ，與以條件或原因之行為。數人共同為侵權行為加損害於他
    人，各有賠償其損害全部之責任（最高法院78年度台上字第
    0000號判決意旨參照）。又加害人於共同侵害權利之目的範
    圍內，各自分擔實行行為之一部，而互相利用他人之行為，
    以達其目的者，仍不失為共同侵權行為人，應對於全部所發
    生之結果，連帶負損害賠償責任。而為詐欺集團實施詐騙之
    人、提款取得詐騙所得之人，均為組成詐欺集團不可或缺之
    人，彼此分工，方能達成詐欺取財之目的。查被告加入系爭
    詐欺集團擔任車手頭之工作，由該集團其他成員詐騙原告匯
    款至系爭帳戶後，將系爭帳戶之金融卡（含密碼）交付同為
    該集團成員之○○○或指示○○○前往指定地點拿取金融卡，由○○
    ○持卡於108年5月27日17時40分6秒、41分0秒、59秒，在臺
    中市○○區○○路○段00號潭子郵局自動櫃員機，自系爭帳戶中
    提領6萬元（每次提領2萬元，共3次），再將所提領之贓款
    交付被告轉交其他集團成員，縱被告未全程參與詐騙原告之
    過程，然其等與系爭詐欺集團其餘成員彼此利用他人之行為
    ，以達其目的，仍應為共同侵權行為人。是以，被告應就原
    告所受全部損害負賠償責任。
  ㈢末按給付無確定期限者，債務人於債權人得請求給付時，經
    其催告而未為給付，自受催告時起，負遲延責任，其經債權
    人起訴而送達訴狀者，與催告有同一之效力；遲延之債務，
    以支付金錢為標的者，債權人得請求依法定利率計算之遲延
    利息；應付利息之債務，其利率未經約定，亦無法律可據者
    ，週年利率為百分之5，民法第229條第2項、第233條第1項
    、第203條分別定有明文。又民事訴訟法第138條第2項明定
    寄存送達自寄存之日起，經10日發生效力。原告之上開侵權
    行為損害賠償債權無確定期限，而原告之刑事附帶民事起訴
    狀於111年4月11日寄存於被告戶籍地之警察機關即新北市政
    府警察局金山分局萬里分駐所（見附民卷第11頁之送達證書
    ，本院卷第53頁之個人戶籍資料），111年4月21日24時發生
    送達效力。是以，原告就上開准許金額請求被告給付自111
    年4月22日起至清償日止按年息百分之5計算之法定遲延利息
    ，亦屬有據，應予准許。
四、綜上所述，原告依民法第184條第1項前段規定，請求被告給
    付29,988元，及自111年4月22日起至清償日止按年息5％計算
    之利息，為有理由，應予准許。又本件為刑事附帶民事訴訟
    之案件，並無繳納裁判費，且移送至民事庭後，亦未支付任
    何訴訟費用，故不為訴訟費用負擔之諭知。
五、本件事證已臻明確，兩造其餘之攻擊或防禦方法及所用之證
    據，經本院斟酌後，均認不足以影響本判決之結果，爰不再
    逐一論列，附此敘明。
六、據上論結，本件原告之訴為有理由，爰判決如主文。　　
中　　華　　民　　國　　111 　年　　12　　月　　6 　　日
                 民事第五庭     審判長法　官  黃綵君
　　　　　　　　　　　　　　          法　官  吳崇道
　　　　　　　　　　　　　　　        法　官  楊珮瑛
　　　　　　　　　　　　　　　　　　              
正本係照原本作成。       
不得上訴。                         
                                      書記官  金珍華
　　　　　　　　　　　　　　　　　　 
中　　華　　民　　國　　111 　年　　12　　月　　6 　　日